【裁判字號】    99,交聲,3936
【裁判日期】    991110
【裁判案由】    聲明異議
【裁判全文】
臺灣臺中地方法院交通事件裁定        99年度交聲字第3936號
原處分機關  交通部公路總局臺中區監理所臺中市監理站
受處分人即
異  議  人  乙○○
送達代收人  甲○○  臺中縣潭子.
上列受處分人因違反道路交通管理處罰條例案件，不服交通部公
路總局臺中區監理所臺中市監理站於民國99年9 月30日所為之處
分（裁監稽違字第裁61-HD0000000號裁決書），聲明異議，本院
裁定如下：
    主    文
原處分撤銷。
乙○○不罰。
    理    由
一、原處分機關略以：受處分人即異議人乙○○所有922- BWU號
    重型機車，於民國99年3 月18日20時19分許，在臺中縣太平
    市○○路○段322巷口前，因「紅線違停」違規，為臺中縣警
    察局太平分局坪林派出所以中縣警交字第HD0000000 號道路
    交通管理事件舉發違規通知單逕行舉發，視「單退查詢報表
    」知，違規單通知聯警方採「公示送達」方式完成送達程序
    。嗣本站於99年9 月30日寄發裁監稽違字第裁61-HD0000000
    號裁決書（依道路交通管理處罰條例第56條第1項第1款裁處
    罰鍰新臺幣900 元），謹依警方舉發之違規事實及覆函裁處
    等語
二、本件聲明異議意旨略以：伊未遷移住址，何來「遷移不明」
    ，且住居所設管理室並配有管理員，更何況也可以郵件招領
    之方式處理。何以未此上開程序，直至99年10月1 日才收到
    裁決書，對罰鍰部分無法接受，爰聲明異議等語。
三、程序部分：
  (一)按受處分人不服道路交通管理處罰條例第8 條所定主管機關
    所為之處罰者，得於接到裁決書之翌日起20日內，向管轄地
    方法院聲明異議，道路交通管理處罰條例第87條第1 項定有
    明文。次按，所遞書狀未揭明提起上訴，若其內容係對於原
    判決有不服之表示，即應認為上訴（最高法院21年抗字第11
    2 號判例意旨參照）。又上訴權人如已於法定上訴期間內提
    出書狀對原審判決表示不服，縱令其書狀之名稱誤用為「非
    常上訴」或「再審」等字樣，因其真意係在提起上訴，自於
    上訴之效力不生影響，法院應依上訴之法定程序處理之（最
    高法院87年度台抗字第454 號裁定意旨參照）。此雖係刑事
    訴訟之相關判例，但其意旨猶可援用，是為保障人民訴訟救
    濟之權利，對於人民陳述不服原處分機關裁決之聲明異議方
    式，不應拘泥於異議人使用「申訴」或「異議」等語句，只
    要異議人於收受裁決書後，以書狀載明其所不服之意旨，即
    應認為係屬合法之聲明異議（最高法院99年度交抗字第1068
    號裁定意旨參照)。
  (二)本件異議人於99年10月1日接獲原處分機關99年9月30日所作
    成之裁監稽違字第裁61-HD0000000號違反道路交通管理事件
    裁決書，並於同年月29日具狀向原處分機關聲明異議，同日
    經原處分機關收受，有該聲明異議狀及其上之收文章在卷可
    參。惟異議人於99年10月4 日即填具交通違規陳述單及查詢
    單，在違規單號碼欄內載明「61-HD0000000」，並表明未收
    到紅單，同日經原處分機關收受，原處分機關即於99年10月
    7 日依異議人之申訴，函請臺中縣警察局交通警察隊提供通
    知單、採證照片及送達證書等相關資料等情，有前開交通違
    規陳述單及查詢單、原處分機關99年10月7日中監中字第099
    2001635 號函影本在卷可稽。嗣臺中縣警察局太平分局於99
    年10月15日以中縣太警交字第00990019325 號函覆原處分機
    關該違規單已於99年5 月10日依法辦理公示送達，並檢送辦
    理公示送達之資料，原處分機關於同年月19日收受，原處分
    機關遂於99年10月22日以中監中字第0990008871號函覆異議
    人原舉發單位函送公示送達等情，有上開函文及檢送之資料
    影本在卷可稽。依此，原處分機關函覆異議人時，異議人收
    受本件裁決書已逾20日，如僅以異議人於99年10月4 日所提
    出陳述單非為司法狀紙之格式，遽認其已逾期聲明異議，無
    異剝奪異議人之交通聲明異議權，是異議人雖未明確使用「
    聲明異議」一詞，然揆諸前開規定與說明，應認異議人業已
    於99年10月4 日合法提出異議在案，是本件聲明異議未逾法
    定期限，合先敘明。
四、實體部分：
  (一)按違反本條例之行為，自行為成立之日起；行為有連續或繼
    續之狀態者，自行為終了之日起，逾3 個月不得舉發。但汽
    車肇事致人受傷或死亡案件，因肇事責任不明，已送鑑定者
    ，其期間自鑑定終結之日起算，道路交通管理處罰條例第90
    條第1 項定有明文，又行為人有本條例之情形者，應填製舉
    發違反道路交通管理事件通知單，並於被通知人欄予以勾記
    ，其通知聯依下列規定辦理：4 、逕行舉發者，應按已查明
    之資料填註車牌號碼、車輛種類、車主姓名及地址，並於通
    知單上方空白處加註逕行舉發之文字後，由舉發機關送達被
    通知人，道路交通管理事件統一裁罰標準及處理細則第11條
    第1項第2款亦有明文。是交通違規行為，自行為終了之日起
    ，逾3 個月即不得舉發，而舉發手續是否完成，則以舉發之
    意思表示送達於受處分人為要件。
  (二)次按送達，於應受送達人之住居所、事務所或營業所為之，
    行政程序法第72條第1 項前段定有明文。又對於當事人國內
    之送達，有應為送達之處所不明者，行政機關得依申請准為
    公示送達，如無人為公示送達之申請者，行政機關為避免行
    政程序遲延，認為有必要時，得依職權命為公示送達，行政
    程序法第78條定有明文。又所謂「應為送達之處所不明者」
    ，係指應受送達人之住居所、營業所、事務所或其他應為送
    達之處所全部不明，不能以其他方法送達者而言，合先敘明
    。本件異議人乙○○自82年4 月15日起即設籍於臺中縣太平
    市○○路部子25巷8號5樓迄今，有其提出之戶籍謄本及本院
    查詢全戶戶籍資料查詢結果在卷可稽。異議人乙○○所有之
    車號922- BWU號重型機車，於上開時、地因「紅線違停」之
    違規，為臺中市警察局太平分局坪林派出所員警於99年4月6
    日以中縣警交字第HD0000000 號舉發違反道路交通管理事件
    通知單逕行舉發，通知單上所載之車主地址即為異議人上開
    設籍地址，原舉發機關即太平分局卻將上開通知單郵寄至「
    臺中縣潭子鄉○○街56巷4 號」，並經郵政機關以應受送達
    人遷移不明擲回太平分局，太平分局即於99年5 月10日函請
    該分局五組張貼公告對異議人公示送達，此有上開舉發通知
    單、臺中縣警察局太平分局送達證書、退回信封、太平分局
    99年5 月10日中縣太警交字第0990042186號函等影本在卷可
    按。而922-BWU號機車登記之車主地址計有2址即異議人之設
    籍地址及太平分局送達之地址一節，有車號查詢重型機車車
    籍附卷可佐，是太平分局於上開通知單遭退回後，未依異議
    人之戶籍地址送達，逕行辦理公示送達，於法有違，是舉發
    手續並未完成，因異議人於99年3 月18日之違規行為，自該
    違規行為成立之日起算，顯已逾3個月，原處分機關於99年9
    月30日就異議人上開違規事實所為之裁決，即有未合。是本
    件異議為有理由，原處分應予撤銷，並諭知異議人不罰，以
    資適法。
五、依道路交通管理處罰條例第87條第2 項、道路交通事件處理
    辦法第19條，裁定如主文。
中    華    民    國    99    年    11    月    10    日
                    交通法庭  法  官  林慧英
以上正本證明與原本無異。
如不服本裁定，應於收受送達後5日內向本院提出抗告狀。（應
附繕本）
                              書記官  廖碩薇
中    華    民    國    99    年    11    月    10    日

司法院資訊處製作；財團法人民間司法改革基金會備份。
